【裁判字號】    94,訴,3377
【裁判日期】    950803
【裁判案由】    妨害自由等
【裁判全文】
臺灣臺中地方法院刑事判決              94年度訴字第3377號
公  訴  人  台灣台中地方法院檢察署檢察官
被      告  庚○○
選任辯護人  王文聖  律師
被      告  丙○○
選任辯護人  陳明發  律師
被      告  丁○○
            壬○○
            甲○○
            戊○○
                     2
上列被告等因妨害自由等案件，經檢察官提起公訴（94年度偵字
第611號、94年度偵字第7801號、94年度偵字第8271號），本院
判決如下：
    主  文
庚○○、丙○○、丁○○、壬○○、甲○○、戊○○共同以非法
方法剝奪人之行動自由，庚○○處有期徒刑陸月，如易科罰金，
以銀元佰元即新台幣玖佰元折算壹日；丙○○處有期徒刑玖月
；丁○○，累犯，處有期徒刑拾月；壬○○處有期徒刑玖月；甲○○處有期徒刑陸月，如易科罰金，以銀元佰元即新台幣玖佰
元折算壹日；戊○○處有期徒刑陸月，如易科罰金，以銀元佰
元即新台幣玖佰元折算壹日。
    犯罪事實
一、丁○○前因恐嚇取財及偽造文書案件，分別經台灣高等法院
    台南分院及台灣台東地方法院判處有期徒刑3月及6月確定，
    定應執行刑為8月，於民國92年12月5日易科罰金執行完畢。
二、庚○○與丙○○原與乙○○間各有債務糾紛，且丙○○於民
    國93年9月間某日委託丁○○轉交新台幣（下同）15萬元予
    乙○○，委請乙○○轉交某黃姓男子，以清償丙○○積欠該
    黃姓男子之債務，卻為乙○○自行抵償丙○○積欠其個人之
    債務而未予轉交，丙○○、丁○○因此心生不滿，遂夥同庚○○、壬○○、戊○○、甲○○、己○○（業經本院發佈通
    緝中），共同基於妨害自由之犯意聯絡，於民國93年11月1
    日，利用乙○○原與庚○○約定當晚將至庚○○擺攤販賣水
    果處收取利息之機會，在乙○○於當晚9時30分許到達台中
    縣大里市（起訴書誤載為太平市○○○路黃昏市場時，推由
    庚○○以電話將乙○○誘至已有丙○○、壬○○、戊○○、
    甲○○、己○○等人守候之黃昏市場停車場內，並由庚○○
    於乙○○接近甲○○所駕駛之車號9723-HZ號自小客車之際
    ，以台語指示「這個就是」等語，由壬○○、戊○○、己○○、甲○○等4人合力將力圖抗拒之乙○○強押上車，將乙○○之上衣掀起蓋住頭部，令其坐於後座中間而無法逃脫，
    由甲○○駕駛車輛，壬○○、己○○則分坐於後座之左右座
    ，途中壬○○、己○○為阻止乙○○呼救或下車離開，竟另
    基於傷害人之身體之犯意聯絡，持鋁製球棒毆打乙○○，致
    其受有兩側眼角瘀腫、前胸多處紅腫挫傷、後頸紅腫挫傷、
    後背多處紅腫挫傷之傷害。戊○○則與丙○○則駕駛另一部
    自小客車離去。甲○○依丁○○之指示，開車至彰化縣二林
    鎮某ＫＴＶ門口與丁○○會合後，隨即前往二林鎮之醒靈宮
    旁，待戊○○駕車搭載丙○○到場會合後，一行人前往彰化
    縣竹塘鄉某河堤邊，丁○○要求乙○○返還該15萬元，並為
    求抵償該15萬元，要求乙○○交出信用卡、現金卡、手錶等
    物，丙○○則一再詢問乙○○有無取走童裝抵債，此時丙○○接獲庚○○以電話通知乙○○之友人癸○○已向警方報案
    ，丁○○遂書寫紙條載明匯款銀行帳號（台灣企銀帳號000-
    00-00000-0號帳戶)，要求乙○○要匯款15萬元至該帳戶，
    並將乙○○之信用卡、現金卡、手錶等物予以返還後，於隔
    日（即93年11月2日）凌晨1時許，命壬○○將乙○○載至台
    中縣烏日鄉○○路某加油站釋放，前後共剝奪乙○○之行動
    自由達3小時30分鐘之久。乙○○事後因恐再遭挾持，於93
    年11月6日，匯款2千元至丁○○上開帳戶。
二、案經台中縣警察局霧峰分局及彰化縣警察局二林分局報請台
    灣台中地方法院檢察署檢察官偵查起訴。
    理  由
一、訊據被告庚○○、丁○○、戊○○、甲○○對於因債務糾紛
    ，在上開時、地將告訴人乙○○帶至彰化縣二林鎮某ＫＴＶ
    、醒靈宮旁、竹塘鄉某河堤邊等處，直至隔日凌晨1時許才
    釋放，及告訴人受有上開之傷害等情，固均不諱言，惟均矢
    口否認有何妨害告訴人之行動自由之犯行，被告庚○○辯稱
    ：「是丙○○臨時打電話給我說要找乙○○，我才告訴丙○○說乙○○等一下要來，後來改約在停車場，也是因為乙○○晚到，我因工作勞累而在停車場休息，對於他們要押人的
    事毫不知情，本案的債務糾紛均與我無關」云云；被告丁○○辯稱：「事情會發生，是因為乙○○吃下我請他轉交的15
    萬元，且他拿走丙○○的童裝，當天是乙○○要向庚○○收
    取利息錢，押到乙○○後，戊○○是有打電話給我，丙○○
    也有說要找乙○○來跟我講，本案發生完全是機緣，沒有預
    謀」云云；被告戊○○辯稱：「去黃昏市場是丙○○要我去
    的，但我在那裡沒有做什麼，只是在旁邊而已，他們在停車
    場有發生拉扯才上車，他們還在拉扯時，我與丙○○就開車
    離開，去二林是因為丙○○對二林的路不熟，沒有參與妨害
    自由的事情」云云；被告甲○○辯稱：「當天去找己○○，
    己○○告訴我去載朋友，一下子就好，我才開我的新車到台
    中，純粹只是去載朋友而已」云云；另質之被告丙○○、壬○○則對上開妨害自由之犯行坦承不諱。
二、經查：
  (一)被告庚○○將證人乙○○約至黃昏市場停車場後，由被告壬○○等人將乙○○以強押上車之強暴方式剝奪行動自由，在
    往彰化縣二林鎮途中更遭毆打，先後遭帶往彰化縣某ＫＴＶ
    門口、醒靈宮旁及彰化縣竹塘鄉某河堤邊等處，由被告丁○○出面要求乙○○返還15萬元，嗣後因得知乙○○友人報警
    ，始在隔日凌晨1時許將乙○○釋放之事實，業據證人乙○○證述在卷，其證稱：「庚○○於93年11月1日下午打電話
    給我，約定於當晚間9點30分左右，在庚○○擺攤之黃昏市
    場水果攤處見面還錢，我依約前往後，未見庚○○在水果攤
    ，再以電話聯絡，經庚○○告知他在停車場，在我步行至距
    庚○○停放之車輛僅1步距離時，聽見一句『這個就是』，
    隨即有3、4名男子衝過來，將我的頭壓下、身體往下壓，叫
    我坐在車子後座中間，坐旁邊的人將我上衣翻起矇住頭部，
    我講話他們就打我‧‧‧途中我沒有辦法看見外面，到達時
    是到一個ＫＴＶ外面的廣場，我人還在車上，之後我就看到
    丁○○，還有一些少年人，之後又來了1部車，2台車就開往
    類似公墓的地方，到達之後我就下車，2台車的人都全部下
    車，現場我認識的只有丁○○，後來丁○○有叫人去載丙○○來。在公墓時，丙○○問我他的童裝是否我拿走，我否認
    ‧‧‧2台車又一同帶我去類似堤防邊‧‧‧到達堤防後某
    不詳少年就把我身上的錶、信用卡、身分證、提款卡全部拿
    走。後來丙○○接到1通電話，我聽到丙○○告訴丁○○台
    中有人已經報案了，丁○○當下就抄寫1張有他帳號的紅紙
    給我」等語（本院卷(一)第152-1 55頁），證人丙○○亦證稱
    ：「在二林時，丁○○就說要去找乙○○談15萬元的事情，
    我、戊○○、壬○○3人先到太平，找不到乙○○，我打電
    話給庚○○，庚○○說乙○○要向他收利息，我們就到那邊
    找庚○○。我們到的時候，壬○○打電話給丁○○，說要將
    乙○○找回去二林。另一通電話是壬○○找他的朋友。到庚○○黃昏市場擺攤的時候，乙○○還沒有到，我們到達之後
    先問庚○○，庚○○說約1小時之後乙○○會到‧‧‧該處
    等候乙○○，庚○○有問我們有什麼事，壬○○有告訴庚○○說乙○○拿了15萬元，沒有處理的事情，還有乙○○偷拿
    衣服的事情，庚○○知道我們要將乙○○帶到二林，乙○○
    快到到的時候有打電話給庚○○，庚○○告訴他在停車場那
    邊‧‧‧我們在那裡等了1個小時後，乙○○才來‧‧‧後
    來有人說現在要回二林，我就開車跟著回二林，庚○○沒有
    跟我們回二林。最後在堤防時庚○○打電話給我說癸○○要
    報警。」等語（本院卷(二)第6-9頁），被告壬○○亦供稱：
    「乙○○來之後，我、甲○○、己○○、戊○○4人將乙○○推到甲○○的車上，之後戊○○坐丙○○的車，我們3人
    就坐甲○○的車，我與己○○分別坐在乙○○的旁邊，甲○○負責開車，在車上我和己○○都有打乙○○。到了二林之
    後，丁○○在等我們，先到ＫＴＶ門口，之後又到竹塘鄉醒
    靈宮，然後又到河堤邊，在河堤的時候，丁○○要乙○○還
    丙○○的15萬元，乙○○說丙○○還欠他錢，不願意還，後
    來好像是我、甲○○、己○○3人將乙○○帶到烏日鄉釋放
    」等語（本院卷(二)第133頁），被告庚○○、丙○○、壬○○、戊○○於黃昏市場守候達1小時之久，期間並由被告壬○○聯絡被告丁○○，商討如何將證人乙○○帶回彰化縣二
    林鎮之事宜，又由被告壬○○聯絡被告甲○○及己○○到場
    助勢，於證人乙○○到達黃昏市場後，由被告庚○○以電話
    將證人乙○○誘至燈光昏暗之停車場內，讓被告壬○○、被
    告甲○○、被告己○○、被告戊○○等人得以強押證人乙○○上車，其等就剝奪證人乙○○行動自由犯行，自有犯意聯
    絡及行為分擔。
  (二)被告庚○○、甲○○、戊○○、丁○○雖各以前詞置辯，惟
    查：
  1.證人乙○○證稱：「『就是這個』這句話我聽聲音，像庚○○的聲音，但現場很暗，我沒有看見是何人講的。聲音的來
    源，是庚○○的車子內發出的。我原本就與庚○○熟識，平
    常也有跟他講話，我肯定百分之90以上，是庚○○的聲音」
    等語（本院卷(一)第154、159頁），並當庭繪製被告庚○○車
    輛與乙○○遭強押上車之被告甲○○駕駛車輛停放之相關位
    置圖（本院卷(一)第170頁），核與被告丙○○當庭繪製之車
    輛位置圖相符（本院卷(二)第23頁），被告庚○○身處之車輛
    正緊鄰被告甲○○駕駛之車輛，被告壬○○等人更是開啟靠
    被告庚○○車輛方向之車門將證人乙○○強押上車，衡情將
    人強押擄走之犯法行徑務求隱密，行為人必定希冀在極少人
    察覺之情況下達成目的，以降低被查獲時遭指認之風險，而
    夜晚9時30分許之市場停車場已人車稀少，被告壬○○等人
    實無因停車位難覓而需將車輛停放於被告庚○○車輛旁之必
    要，被告壬○○等人顯係因與被告庚○○就押走證人乙○○
    之事已有謀議，始會選擇將被告甲○○之車輛停放於被告庚○○車輛旁，以便趁證人乙○○來赴被告庚○○約會之際，
    下手強押證人乙○○。況證人癸○○復證稱：「警察問庚○○，乙○○去找你的，為何不見，庚○○說他不知道‧‧‧
    庚○○只說乙○○被3、4人押走，但說不知道原因，也不知
    道是何人押的」等語（本院卷(一)第165-166頁），被告庚○○與押走乙○○之被告丙○○本即熟識，卻於證人癸○○會
    同員警前來尋訪乙○○時，推說不知何人押走乙○○，同時
    又以電話通知被告丙○○已有人報警之事（參照證人丙○○
    證言，本院卷(二)第9頁），益徵被告庚○○就剝奪乙○○行
    動自由之行為與被告壬○○、丙○○、戊○○、甲○○等人
    有犯意聯絡及行為分擔，其上開所辯，顯屬卸責之詞，不足
    採信。
  2.押走證人乙○○之車號9723-HZ號自小客車係被告甲○○所
    有，並由其駕駛搭載乙○○先後至彰化縣某ＫＴＶ門口、醒
    靈宮旁及彰化縣竹塘鄉某河堤邊等處一節，為被告甲○○所
    不否認，其雖辯稱不知乙○○係遭強押而妨害自由，亦未參
    與妨害自由犯行云云，然證人乙○○係遭以強壓頭部及身體
    之強暴方式推入車內等情，業據證人乙○○指述明確，亦與
    被告壬○○自白之情節相符，且被告壬○○、己○○更在車
    上毆打乙○○，致乙○○受有受有兩側眼角瘀腫、前胸多處
    紅腫挫傷、後頸紅腫挫傷、後背多處紅腫挫傷之傷害（詳如
    後述），證人乙○○受傷之情節非輕，受傷部位不一，顯係
    多次受到毆打，以證人乙○○遭違反其意願之強暴手法推入
    車內，並在自小客車狹窄之空間內遭毆打，被告甲○○猶辯
    稱不知情云云，顯與常情有違，不足採信。堪認被告甲○○
    係負責駕駛強押證人乙○○之車輛，而與被告壬○○等人就
    剝奪乙○○行動自由之行為有犯意聯絡及行為分擔。
  3.被告戊○○乘坐被告丙○○之車輛至黃昏市場，與壬○○、
    己○○、甲○○等人在該處等候證人乙○○，並在證人乙○○遭押至竹塘鄉醒靈宮前時，與被告丙○○一同到場，再隨
    同被告丁○○、丙○○等人至彰化縣竹塘鄉某河堤邊等節，
    為被告戊○○所不否認，而證人丙○○證稱：「離開黃昏市
    場時，戊○○跑來跟我說要回二林，戊○○就開我坐的這部
    車回二林」等語（本院卷(二)第10頁），意指強押證人乙○○
    上車之際，被告戊○○就在被告甲○○駕駛之車輛處，又參
    照被告壬○○供稱：「乙○○來之後，我、甲○○、己○○
    、戊○○4人將乙○○推到甲○○的車上，之後戊○○坐丙○○的車，我們3人就坐甲○○的車」等語，證人乙○○證
    稱：「有3、4名男子衝過來，將我的頭壓下、身體往下壓，
    叫我坐在車子後座中間」等語，堪認被告戊○○參與將證人
    乙○○強押至車上之犯行，而與被告壬○○等人就剝奪乙○○行動自由之行為有犯意聯絡及行為分擔。
  4.被告丁○○、丙○○原即因認為證人乙○○私吞請其轉交予
    某黃姓男子之15萬元，而對證人乙○○有所不滿，案發當日
    得知證人乙○○將於晚間至大里市黃昏市場找被告庚○○，
    乃由被告丙○○、戊○○、壬○○等人先至黃昏市場等候，
    並由被告壬○○以電話與被告丁○○聯絡，達成將證人乙○○押回二林鎮之決意後，被告壬○○另以電話聯絡被告甲○○、己○○駕車前來助勢等情，業據證人丙○○於本院審理
    時證述綦詳，此等情節亦為被告丁○○所不否認，則按所謂
    「共謀共同正犯」係指以自己共同犯罪之意思，事先同謀，
    而推由一部分人實施犯罪行為之謂，被告丁○○固未現身大
    里市黃昏市場停車場親自實施強押乙○○之犯行，惟就此剝
    奪乙○○行動自由之犯行已與其他共犯壬○○、丙○○有事
    前同謀，而推由被告壬○○等人下手實施，自仍屬共同正犯
    ；況證人乙○○遭強押至彰化縣二林鎮後，旋即由被告丁○○出面指揮將之帶至醒靈宮旁及竹塘鄉某河堤邊等處，並由
    被告丁○○交付書寫銀行帳號之紅色信封袋1個予證人乙○○，要求證人乙○○匯款返還該15萬元（94年度偵字第611
    號卷第37頁）後，始命被告壬○○將乙○○載至台中縣烏日
    鄉○○路某加油站釋放，至此，被告丁○○不僅僅為共謀共
    同正犯，更實際參與妨害自由之構成要件行為，自屬妨害自
    由之共同正犯無疑。至其辯稱為偶發事件、並非預謀云云，
    均與認定犯罪事實無涉，其犯行堪以認定。
  (三)證人乙○○於前往彰化縣二林鎮途中，遭被告壬○○、己○○以鋁製球棒毆打，而受有兩側眼角瘀腫、前胸多處紅腫挫
    傷、後頸紅腫挫傷、後背多處紅腫挫傷等傷害，業據被告壬○○坦承不諱，核與證人乙○○證述之情節相符，並有行政
    院衛生署台中醫院診斷證明書1紙在卷可稽（警卷第16頁）
    ，證人乙○○既已遭被告壬○○、戊○○、己○○、甲○○
    以強壓頭部、身體，強行推入車內之強暴手法剝奪行動自由
    ，已無再以毆打方式妨害自由之必要，被告壬○○、己○○
    由在車內以鋁製球棒毆打乙○○，顯係另基於傷害人身體之
    犯意為之。至上開診斷證明書記載證人乙○○尚受有上肢上
    臂前臂紅腫淤傷之傷害，以證人乙○○遭強行推入車內時必
    定有所掙扎，應會與被告壬○○等人發生拉扯之情況觀之，
    上開手臂所受傷害應係為達妨害自由目的而施強暴手段時所
    致。
  (四)又被告丙○○之辯護人以證人乙○○、癸○○有經營地下錢
    莊、取走被告丙○○3部車輛償債、並伺機取走被告丙○○2
    部貨車及6大包童裝之行為為由，聲請詰問證人乙○○、癸○○，本院認上開待證事實均與起訴之犯罪事實無涉，且證
    人乙○○、癸○○業於95年5月25日到庭作證（參見本院卷
    (一)第148-170頁審理筆錄），並無再行傳喚之必要，附此敘
    明。
  (五)綜上所述，被告庚○○、丙○○、丁○○、壬○○、戊○○
    、甲○○於93年11月1日21時30分起至同年月2日凌晨1時止
    ，共同剝奪乙○○行動自由達3小時30分，且被告壬○○在
    強押乙○○至彰化縣途中，與己○○共同毆打乙○○之事實
    ，均堪認定。
三、論罪科刑部分：
  (一)核被告庚○○、丙○○、丁○○、壬○○、戊○○、甲○○
    所為，均係犯刑法第302條第1項之以強暴之非法方式剝奪他
    人行動自由罪。按以強暴之方法剝奪人之行動自由時，若於
    實施強暴行為之過程中，致被害人受有傷害，乃施強暴之當
    然結果，固不另論傷害罪。惟妨害自由罪，並非以傷人為當
    然之手段，若行為人另具有傷害故意，且發生傷害結果，自
    應成立傷害罪名（最高法院89年度台上字第4676號、93年度
    台上字第3412號判決意旨參照），被告壬○○係另基於傷害
    人身體之犯意，而在強押乙○○往彰化縣途中毆打乙○○，
    業如前述，是被告壬○○此部分行為，係另犯刑法第277條
    第1項之普通傷害罪。
  (二)被告庚○○、丙○○、丁○○、壬○○、戊○○、甲○○間
    ，就上開妨害自由犯行，有犯意聯絡及行為分擔，均為共同
    正犯；又被告壬○○與己○○就上開傷害犯行間，亦有犯意
    聯絡及行為分擔，而為共同正犯。
  (三)按行為後法律有變更者，適用行為時之法律。但行為後之法
    律有利於行為人者，適用最有利於行為人之法律，刑法第2
    條第1項定有明文。查被告壬○○行為後，刑法第55條關於
    牽連犯之規定，業於94年2月2日修正公布予以刪除，自95年
    7月1日施行，本件被告壬○○所犯上開妨害自由及傷害2罪
    ，具有方法結果之牽連犯關係，依修正前即行為時之規定，
    應從一法定刑較重之妨害自由罪處斷；然依修正後之刑法既
    已刪除牽連犯之規定，則所犯上述各罪應依數罪併罰之規定
    分論併罰，比較新舊法之規定，修正後之規定並非較有利於
    被告，依刑法第2條第1項之規定，應適用行為時之法律，即
    適用修正前刑法第55條牽連犯之規定，從一重之妨害自由罪
    處斷。
  (四)公訴法條雖漏引刑法第277條第1項之普通傷害罪，然業於起
    訴事實中記載，且與已起訴之妨害自由罪間，有牽連犯之裁
    判上一罪關係，本院自得併予審理。
  (五)又查被告庚○○、丙○○、丁○○、壬○○、戊○○、甲○○行為後，刑法第33條第5款亦經修正公布（修正公布時間
    同前），修正後刑法第33條第5款規定「罰金：新台幣1千元
    以上，以百元計算之。」，與修正前刑法第33 條第5款規定
    「罰金：1元以上。」不同。比較新舊法結果，新法之規定
    對被告等並無較為有利之情形，故依刑法第2條第1項前段規
    定，本案關於刑法第302條第1項及第277條第1項之法定刑罰
    金部分，自應適用行為時之法律即修正前刑法第33條第5款
    規定決定其罰金部分之法定刑。
  (六)查被告丁○○行為後，刑法第47條經修正公布（修正公布時
    間同前），被告丁○○有如犯罪事實欄所示刑案之執行情形
    ，此有台灣高等法院被告前案紀錄表1份附卷可稽，其於有
    期徒刑執行完畢後5年以內再故意犯本件有期徒刑以上之罪
    ，不論依修正前之刑法第47條，或修正後之刑法第47條第1
    項之規定，均構成累犯，對被告而言並無有利或不利之情形
    ，應逕依修正前之刑法第47條，論以累犯，並依法加重其刑
    。
  (七)查被告等行為後，刑法第41條第1項同經修正公布（修正公
    布時間同前），被告等於本件犯罪時之舊刑法第41條第1項
    前段係規定：「犯最重本刑為5年以下有期徒刑以下之刑之
    罪，而受6個月以下有期徒刑或拘役之宣告，因身體、教育
    、職業、家庭之關係或其他正當事由，執行顯有困難者，得
    以1元以上3元以下折算一日，易科罰金。」，被告行為時之
    易科罰金折算標準，依修正前罰金罰鍰提高標準條例第2條
    前段（現已刪除）規定，就其原定數額提高為100倍折算1日
    ，則本件被告行為時之易科罰金折算標準，應以銀元300元
    折算1日，經折算為新台幣後，應以新台幣900元折算為1日
    。惟新刑法第41條第1項前段則規定：「犯最重本刑為5年以
    下有期徒刑以下之刑之罪，而受6個月以下有期徒刑或拘役
    之宣告者，得以新台幣1,000元、2,000元或3,000元折算1日
    ，易科罰金。」比較修正前後之易科罰金折算標準，以修正
    前之規定，較有利於被告，則應依刑法第2條第1項前段，適
    用修正前刑法第41條第1項前段規定，以銀元300元即新台幣
    900元定其折算標準。
  (八)爰審酌被告等僅因債務糾紛，即以激烈之手段拘束被害人行
    動自由，造成被害人惶恐不安，其等犯罪之手段、各自於犯
    罪中擔任之角色、犯罪後之態度等一切情狀，分別量處如主
    文所示之刑，並就被告庚○○、甲○○、戊○○諭知易科罰
    金之折算標準，以示懲儆。
  (九)至共犯己○○部分，業經本院發佈通緝，俟其到案後另行審
    結，附予敘明。
四、公訴意旨另以：被告庚○○、丙○○、丁○○、壬○○、戊○○、甲○○等人於被害人乙○○到達彰化縣竹塘鄉某河堤
    邊時，由被告丁○○、壬○○向乙○○表示需要500萬元，
    並恫嚇乙○○稱：天亮後要匯款30萬元至丁○○帳戶，否則
    會再抓乙○○1次，等到第2次就不會這麼好過等語，係涉犯
    刑法第346條第1項之恐嚇取財罪嫌等語。惟業據被告等堅決
    否認上情，經查：
  (一)被告丁○○、丙○○於警詢及偵訊時均供稱因丙○○積欠地
    下錢莊某黃姓男子60萬元，僅有能力償還15萬元，乙○○承
    諾為丙○○處理此件債務，遂由丙○○交付15萬元予丁○○
    再轉交予乙○○，然乙○○卻未將15萬元交付予該黃姓男子
    ，僅要求乙○○匯款15萬元，並未要求500萬元或30萬元等
    語（94年度偵字第611號卷第95頁、94年度偵字第8271號卷
    第22-23頁），雖其2人於本院審理中就丙○○於何時何地將
    15 萬元交與丁○○，陳述有所歧異，然證人乙○○亦不否
    認收受被告丁○○轉交之15萬元（本院卷(二)第209頁）。
  (二)被告丙○○先後於93年6月30日及同年7月30日，向證人乙○○借款100萬元及20萬元，而簽發借用證書2紙，並以車牌號
    碼LM-2350號、NQ-5908號、B6-6659號車輛3部為抵押，該3
    部車輛嗣後均過戶予乙○○用以償債等情，有借用證書2紙
    （94年度偵字第611號卷第57-58頁）、交通部公路總局台中
    區監理所95年7月10日中監車字第0950100775號函所附汽車
    新領牌照登記書、汽車過戶登記書、汽車異動歷史查詢紀錄
    （本院卷(二)第112-129頁）等在卷可稽，並據證人乙○○證
    述「丙○○將他的3部車賣掉給我抵我的債，3部車大約賣3
    、40萬元，加上丁○○給我的15萬元，大約以50幾萬元抵銷
    全部債務等語（本院卷(二)第209頁）。
  (三)綜合上情，堪認丙○○確曾委託丁○○轉交15萬元予乙○○
    ，委請乙○○轉交該黃姓男子，以清償丙○○積欠該黃姓男
    子之債務，卻為乙○○自行抵償丙○○積欠其個人之債務而
    未予轉交，則就該15萬元應由乙○○轉交予該黃姓男子以解
    決被告丙○○積欠該黃姓男子之債務，或乙○○得逕以該15
    萬元抵償丙○○之欠債，被告丁○○、丙○○等人與證人乙○○之認知有所不同，復衡以被告等人均未具備法律專業知
    識之智識程度，則被告等人在主觀上有其等有權利向乙○○
    催討該15萬元之認知，應可認定，自難認被告等人有何為自
    己或第三人不法所有之意圖，其等前開行為尚難以恐嚇取財
    罪責相繩。況上開被告丁○○等要求乙○○拿出500萬元或
    匯款30萬元之行為，除證人乙○○單一指述外，並無其他證
    據可資佐證，而證人乙○○與被告丁○○等復利益相左，自
    難僅以證人乙○○個人指述即認定被告等要求500萬元或30
    萬元之恐嚇取財罪行為，此部分犯罪即屬不能證明，本應為
    無罪之諭知，惟公訴人認此部分與上開論罪科刑部分，有方
    法結果之牽連犯裁判上一罪關係，爰不另為無罪之諭知，附
    此敘明。
五、公訴人復認於彰化縣竹塘鄉河堤邊，被告丁○○取走乙○○
    之信用卡、提款卡等物，並於書寫該張匯款帳號紙條時，向
    乙○○恫嚇「稱天亮後要匯款30萬元至該帳戶，否則會再抓
    乙○○1次，等到第2次就不會這麼好過」等語，而認被告等
    另涉犯刑法第304條強制罪嫌及同法第305條之恐嚇罪嫌等語
    。經查，此部分犯行除證人乙○○單一指述外，並無其他證
    據可為佐證，蓋如前述，且以證人乙○○於93年11月9日係
    匯款2千元至被告丁○○上開帳戶（94年度聲監字第70號卷
    第41-43頁）等情觀之，證人乙○○匯款之金額與其指述遭
    恐嚇取財之金額差異甚大，是否確有遭恐嚇之事實，尚非無
    疑；況刑法第302條第1項、第304條第1項及第305條之罪，
    均係以人之自由為其保護之法益，而刑法第302條第1項之罪
    所稱之非法方法，已包括強暴、脅迫或恐嚇等一切不法手段
    在內，因之，如以非法方法剝奪他人行動自由行為繼續中，
    再對被害人施加恐嚇，或以恐嚇之手段迫使被害人行無義務
    之事；則其恐嚇之行為，仍屬於非法方法剝奪行動自由之部
    分行為，應僅論以刑法第302條第1項之罪，無另成立同法第
    304條或第305條之罪之餘地（最高法院89年度台上字第780
    號、87年度台上字第1066號判決意旨參照），是此部分仍應
    為無罪之諭知，惟公訴人亦認此部分與上開論罪科刑部分，
    有方法結果之牽連犯裁判上一罪關係，爰不另為無罪之諭知
    ，又附此敘明。
據上論斷，應依刑事訴訟法第299條第1項前段，刑法第2條第1項
前段、第28條、第302條第1項、第277條第1項、修正前刑法第55
條、修正前刑法第47條、修正前刑法第41條第1項前段，罰金罰
鍰提高標準條例第1條前段、修正前罰金罰鍰提高標準條例第2條
，現行法規所定貨幣單位折算新台幣條例第2條，判決如主文。
本案經檢察官辛○○到庭執行職務。
中    華    民    國    95    年    8     月    3     日
                  台灣台中地方法院刑事第二庭
                             審判長法  官   林清鈞
                                   法  官   林慧英
                                   法  官   陳姵君
正本證明與原本無異。
如不服本判決，應於送達後十日內向本院提出上訴狀（須附繕
本），上訴於臺灣高等法院臺中分院。
                                   書記官  莊金屏
中    華    民    國    95    年    8     月    3     日
附錄法條:
中華民國刑法第302條第1項
私行拘禁或以其他非法方法，剝奪人之行動自由者，處5 年以下
有期徒刑、拘役或300元以下罰金。


司法院資訊處製作；財團法人民間司法改革基金會備份。
